臺灣高等法院高雄分院刑事判決　　　　 96年度交上訴字第7號
上　訴　人　臺灣高雄地方法院檢察署檢察官
被　　　告　丙○○
上列上訴人因被告公共危險等案件，不服臺灣高雄地方法院95年
度交訴緝字第2 號中華民國95年11月23日第一審判決（起訴案號
：臺灣高雄地方法院檢察署93年度偵緝字第1500號），提起上訴
，本院判決如下：
     主  文
上訴駁回。
     理  由
壹、程序方面：
一、按被告以外之人於審判外之陳述雖不符前四條之規定，而經
    當事人於審判程序同意作為證據，法院審酌該言詞陳述或書
    面陳述作成時之情況，認為適當者，亦得為證據。當事人、
    代理人或辯護人於法院調查證據時，知有第159 條第1 項不
    得為證據之情形，而未於言詞辯論終結前聲明異議，視為有
    前項之同意，刑事訴訟法第159 條之5 定有明文。
二、查本件被告犯罪事實之證據方法，詳如起訴書下列所引之證
    據：1 、道路交通事故現場圖。2 、道路交通事故調查報告
    表(一)、(二)。3 、高雄市政府警察局交通大隊事故談話紀錄表
    。4 、健仁醫院93年2 月1 日甲○○診斷證明書（乙種）。
    5 、車籍作業系統—查詢認可資料。6 、車禍肇事逃逸相片
    8 張。7 、高雄市政府警察局楠梓分局翠屏派出所偵查「甲○○遭車禍傷害對方肇事逃逸」現場訪查紀錄表2 份。8 、
    車禍處理登記（備忘）簿。9 、高雄縣政府警察局岡山分局
    高縣岡警偵字第0950001033號函。10、證人即告訴人甲○○
    之警、偵訊筆錄。11、證人即員警葉紋榮、張孝華、溫健福
    之偵訊筆錄。12、證人周麗華、乙○○之偵訊筆錄。13、高
    雄市政府警察局勤務指揮中心受理各類案件紀錄表16張。14
    、高雄縣政府警察局高縣警勤字第0950041351號函暨檢附93
    年1 月25日18時至21時之所有車禍報案及處理紀錄資料等，
    被告未於言詞辯論終結前聲明異議，並當庭表示沒有意見，
    是本院審酌該言詞陳述或書面陳述作成時之情況，認為適當
    ，自得採為證據，合先敘明。
貳、實體方面：
一、公訴意旨略以：丙○○前於民國87年間因詐欺案件，經臺灣
    高雄地方法院判處有期徒刑1 年2 月確定，並於89年2 月1
    日執行完畢。詎仍不知戒慎於民國93年1 月25日下午6 時45
    分許，駕駛車牌號碼XQ-9112 號自用小客車，沿高雄市○○
    區○○路由西往東方向行駛，途經該路與德惠街口，不慎追
    擊前方在該處路口停等紅燈由周麗華（未受有傷害）駕駛車
    牌號碼YK-9538 號自用小客車，該自用小客車再追撞其前方
    由乙○○（未受有傷害）所駕駛車牌號碼Y4-777號自用小客
    車，丙○○下車查看後，旋即乘隙上車駕車逃離現場，途經
    高雄市○○區○○路266 號前慢車道，竟因倉皇逃逸未及注
    意車前狀況，而追撞甲○○所騎乘車牌號碼YWW-868 輕型機
    車，致甲○○人車倒地，受有頭部外傷併左上眼臉血腫、鼻
    子裂傷、上下唇裂傷、四肢多處挫擦傷等傷害，詎丙○○肇
    事後竟未下車處理，旋即駕車逃離現場，旋即駕車逃離現場
    ，嗣因行經路人記下車號，報警循線始知上情，因認被告丙○○涉有刑法第185 條之4 之肇事逃逸罪及同法第284 條第
    1 項前段之過失傷害罪嫌。
二、按被告未經審判證明有罪確定前，推定其為無罪；犯罪事實
    ，應依證據認定之，無證據不得認定犯罪事實。又不能證明
    被告犯罪者，應諭知無罪之判決，刑事訴訟法第154 條、第
    301 條第1 項分別定有明文。次按，認定犯罪事實所憑之證
    據，雖不以直接證據為限，間接證據亦包括在內，然而無論
    直接證據或間接證據，其為訴訟上之證明，須於通常一般人
    均不致有所懷疑，而得確信其為真實之程度者，始得據為有
    罪之認定，倘其證明尚未達到此一程度，而有合理之懷疑存
    在時，即難遽採為不利被告之認定，最高法院著有76年臺上
    字第4986號判例可資參照。又依刑事訴訟法第161 條第1 項
    規定，檢察官就被告犯罪事實，應負舉證責任，並指出證明
    之方法。因此，檢察官對於起訴之犯罪事實，應負提出證據
    及說服之實質舉證責任。倘其所提出之證據，不足為被告有
    罪之積極證明，或其指出證明之方法，無從說服法院以形成
    被告有罪之心證，基於無罪推定之原則，自應為被告無罪判
    決之諭知，最高法院亦著有92年臺上字第128 號判例可參。
三、公訴人認被告涉有上揭犯行，係以1.告訴人甲○○之指訴。
    2.證人周麗華、乙○○於偵查中之證述。3.證人葉紋榮、張
    孝華、溫健福於偵查中之證述。4.道路交通事故現場圖、道
    路交通事故調查報告表(一)、(二)，及高雄市政府警察局交通大
    隊事故談話紀錄表。5.健仁醫院93年2 月1 日甲○○診斷證
    明書（乙種）。6.車籍作業系統—查詢認可資料。7.車禍肇
    事逃逸相片8 張。8.高雄市政府警察局勤務指揮中心受理各
    類案件紀錄表16張。9.高雄縣政府警察局高縣警勤字第0950
    041351號函暨檢附93年1 月25日18時至21時之所有車禍報案
    及處理紀錄等證據資料，為其論斷之依據。
四、訊據被告丙○○堅決否認有何公訴人所指過失傷害及肇事逃
    逸犯行，辯稱：案發當天晚上8 時10分許，伊在高雄縣燕巢
    鄉○○路附近撞到停在路邊的3 台車，伊當晚就賠償給對方
    了，岡山分局的巡邏員警也有到現場，但伊跟警察說我們私
    下賠償就好了，後來警察就走了，所以沒有報警及報案的資
    料，伊也有叫綽號「阿順」之友人拿現金新臺幣（下同）25
    ,000 元 到現場借伊處理賠償事宜，3 台車都與對方和解了
    ，但都沒有立和解書，伊當天沒有行經高雄市○○區○○路
    ，也沒有在德民路上發生車禍，本件車禍與伊無關，伊並無
    肇事逃逸與過失傷害犯行等語。
五、經查：
  (一)本件告訴人甲○○有於上揭時、地，騎乘機車與自小客車發
    生擦撞，因而受有頭部外傷併左上眼臉血腫、鼻子裂傷、上
    下唇裂傷、四肢多處挫擦傷等傷害，迭經告訴人於警詢及偵
    查中指訴明確，並有道路交通事故現場圖、道路交通事故調
    查報告表(一)、(二)、高雄市政府警察局交通大隊事故談話紀錄
    表、健仁醫院93年2 月1 日甲○○診斷證明書（乙種）各1
    份、車禍肇事逃逸相片8 張在卷可資佐證（見93年度偵緝字
    第8477號卷第4 至8 、11、20至23頁），此部分事實應堪認
    定。
  (二)證人即告訴人甲○○於警詢及偵訊中均陳稱：「案發當天伊
    沒有看到肇事車輛，伊在德民路被撞後約30秒才清醒，伊只
    有看到車燈，只有外勞看到本件車禍，伊無法提供該名外勞
    的資料，可能找不到目擊證人，上開地點的斜對面有商家，
    但因馬路太大，商家可能沒看到。」等語（見93年度偵字第
    8477 號 卷第3 頁、93年度偵緝字第1500號卷第25、36、66
    頁），又參以證人即現場處理之員警葉紋榮於檢察事務官偵
    訊時供稱：「當天伊是備差，由巡邏員警張孝華、溫健福轉
    述距離甲○○被撞約250 公尺不遠處，也有發生小車禍，甲○○說外勞告訴他的車牌號碼是SQ-9112 號，但是查詢後沒
    有該車牌號碼，伊與張孝華、溫健福商討後認為可能是諧音
    XQ-9112 號，是白色喜美的車，在5 點多以後，我們有去高
    雄市○○○路268 號12樓之17號查訪車主，管理員說車主沒
    有住在那裡，伊有去地下室1 、2 樓找，也沒有找到。」等
    語（見93年度偵緝字第1500號卷第42頁），足見證人甲○○
    未親眼目睹肇事者，僅係聽聞外勞之轉述而認定肇事車輛之
    車牌號碼為SQ-9112 號，且員警亦查無車牌號碼為SQ-9112
    號之車輛，僅係依據SQ-9112 號車牌號碼逕自猜測諧音應為
    XQ-9112 號之車牌號碼，而追查到被告所有之上開車輛，然
    員警於肇事當天無法就被告所駕駛之上開自小客車拍照採證
    ，且告訴人甲○○於上開時、地與他人發生車禍之際，亦查
    無目擊證人在場目睹車禍發生經過，此有高雄市政府警察局
    楠梓分局翠屏派出所偵查「甲○○遭車禍傷害對方肇事逃逸
    」現場訪查紀錄表2 份在卷可稽（見93年度偵緝字第1500號
    卷第29、30頁），是本件真正擦撞告訴人所騎乘機車之車輛
    ，是否為被告所有之車牌號碼XQ-9112 號自小客車，尚非無
    疑。公訴人所舉上開道路交通事故現場圖、道路交通事故調
    查報告表(一)、(二)、高雄市政府警察局交通大隊事故談話紀錄
    表、健仁醫院93年2 月1 日甲○○診斷證明書（乙種）各1
    份、車禍肇事逃逸相片8 張等證據，僅足證明本件車禍發生
    後之車損、告訴人受傷之狀況，尚難據以認定被告即為肇事
    逃逸之人。
  (三)又證人周麗華於偵訊時到庭具結證稱：「伊停在德民路等紅
    燈，後來有車子撞到伊的車，伊準備開車門時，肇事者就將
    車子開走了，肇事者的車子是銀灰色，車牌號碼是XQ-9112
    號。」等語（見93年度偵緝字第1500號卷第65、66頁），復
    於原審審理時改稱：93年1 月25日晚上伊在德民路上等紅燈
    ，伊聽到車子後面碰一聲，伊的車子就往前推，伊就撞到前
    面黃色的計程車，伊和計程車司機（即乙○○）都有下來看
    ，那時天色灰暗，那輛車子是銀灰色的，是什麼廠牌的，伊
    沒有印象，肇事者叫我們一起把車子開到旁邊，我們就上車
    把車子移動，然後肇事者就趁隙把車子開走了，伊不記得肇
    事者的車牌號碼，當庭之被告和肇事者長得一半一半的像，
    伊當時沒有和肇事者做太多的對話，也沒有記車牌號碼。」
    等語（見原審卷第55、56頁），觀諸證人周麗華就是否知悉
    肇事者車輛之車牌號碼之證述前後顯不一致，已非無疑，自
    亦無從僅以其證述內容，逕為不利於被告之認定。
  (四)另證人乙○○雖於偵訊時具結證稱：「伊當時開計程車在德
    民路等紅綠燈，伊先聽到緊急煞車，接下來聽到撞擊聲後，
    伊的車就被撞了，伊下車叫肇事者不要移動現場，肇事者說
    要賠償不要通知交通警察，後來他就倒車逆向開走了，伊記
    得肇事者的車號，也有向警察說，是銀灰色喜美的車。」等
    語（見93年度偵緝字第1500號卷第65頁），惟參酌證人即現
    場處理之員警張孝華於偵訊時具結證稱：「93年1 月25日伊
    巡邏時，警網通報德民路有發生車禍，伊到現場時看到機車
    騎士（即甲○○）倒在地上，機車騎士轉述外籍人士所說的
    車牌號碼，機車騎士並沒有向伊說明發生車禍之相關情形，
    也沒有說肇事車輛之顏色為何。」等語（見93年度偵緝字第
    1500號卷第50頁），證人即現場處理處理之員警溫健福於偵
    訊時亦結證稱：「我們接獲通報去德民路現場處理自小客車
    撞到機車之事，後來又接到自小客車發生車禍，肇事車輛之
    車牌號碼為XQ-9112 號，當天我們有去查肇事車主但未尋獲
    ，被害人說肇事車輛是三陽喜美車。」等語（見93年度偵緝
    字第1500號卷第51頁），由上可知，員警係依該真實姓名年
    籍均不詳之外籍人士之轉述即依據諧音，遽認本件肇事車輛
    即為被告所駕駛之車牌號碼XQ-9112 號，而證人乙○○所記
    下之車牌號碼，是否確係肇事車輛之車牌號碼，其所證述之
    內容攸關本案犯罪事實之存否，然此一重要證人既無法出現
    於公判庭，由當事人雙方（檢察官與被告）及法院透過交互
    詰問及直接審理以發現真實，因之被告所有之上開自小客車
    ，是否即為本件車禍事故之肇事車輛，實難加以確認。
  (五)再者，證人即汽車快速保養廠之負責人蔡年順於原審審理時
    到庭證稱：「被告於2 、3 年前的農曆大年初四晚上8 點多
    ，在高雄縣燕巢鄉○○路附近發生車禍，被告打電話給伊，
    要伊過去幫忙處理，在南二高下靠近觀音山之道路，不知道
    該處詳細的地址，被告的車子前面都毀損，別人的車子，1
    台是小貨車載卡多後面撞壞了，另外1 台大貨車左後燈撞壞
    ，還有一個卡拉ＯＫ的招牌撞壞，被告的車子跟電線桿撞在
    一起，招牌賠償新臺幣4,500 元，載卡多賠償3,500 元，大
    貨車賠償2,000 多元，伊叫吊車把被告的車載到伊的保養廠
    去，伊就載被告到伊乾媽家去，伊到現場時有看到岡山分局
    的警車，伊有告訴警察，伊都幫忙處理好了，所以警察沒有
    做任何記錄就走了，該自小客車係向伊買的，除了本件車禍
    外，沒有其他因為車子受損的情形來找伊修理，該車已經報
    廢了，車牌也已繳回監理站，伊並沒有留存該車的照片。」
    等語（見原審卷第58至60頁），又參之證人洪思婷於該次原
    審審理時到庭證稱：「大約於2 年前過年期間晚上8 點多，
    伊在被告之女兒家吃飯，被告有打電話給他女兒，叫我們開
    車到高雄縣燕巢鄉○○路附近載他，伊到現場時，蔡年順已
    經先到了，伊有告訴被告要去醫院，但被告不願意去，蔡年
    順就載被告到伊姑姑（即蔡年順之乾媽）家。」等語（見原
    審卷第61頁），互核上開證人所言，渠等證述情節亦大致相
    符，再衡以證人蔡年順、洪思婷與被告、告訴人等間素無怨
    隙，當無甘冒偽證罪責，杜撰事實偏頗任何一方之理，堪信
    證人蔡年順、洪思婷之證詞應屬可採，益徵被告上開辯解，
    應非虛佞不實。
  (六)綜上，本件依卷存證據及交互詰問之結果，既無從確認被告
    之上開自小客車為本件車禍事故之肇事車輛，而本件復有上
    開有利被告之事證存在，自無從率與推認被告涉有何過失傷
    害或肇事逃逸之犯行。
六、至於公訴人上訴另稱：被告於緝獲第1 次偵訊中稱曾將車輛
    借予他人，但於第2 次偵訊中中卻翻異前供稱未借予他人，
    並稱在他處曾發生車禍，顯其說詞不可採；況且被告既曾在
    他處發生車禍，為何無任何資料可查？證人周麗華及乙○○
    於偵訊中證述，肇事之車輛既與被告之車輛顏色相符，是被
    告肇事逃逸應屬明確云云，並聲請傳訊證人乙○○為證。惟
    查，被告之犯罪事實，應由檢察官提出積極之證據以證明之
    ，並非以被告之辯詞不可採而為認定；況依刑事訴訟法第15
    6 條第2 項之規定，縱使被告自白，亦不得作為有罪之唯一
    證據，仍應調查其他必要之證據，以查其是否與事實相符（
    按本件被告未為自白犯罪）。本件被告於檢察官於偵訊中自
    始至終即已明確否認犯罪，且被告係就檢察官之訊問為回答
    ，如未問及者當無從答辯，是公訴人就未及之事，竟謂被告
    於第1 次偵訊中隻字未提其曾發生車禍云云，顯有強人所難
    。再者，因全國所有之車輛顏色，不外白色、黑色、灰色、
    紅色及藍色等色系，縱然色系相同，如無法確切指認被告為
    肇事者，亦乏直接積極之證據，是證人該部分之證述，尚不
    足以構成認定被告有罪之證據。至於檢察官於上訴中聲請傳
    訊證人乙○○乙事，業經本院及原審法院通知該證人均未到
    庭，惟該證人乙○○已於檢察官偵訊中明確證稱：「（他說
    話之表情、動作是否正常？）我未看清楚。」等語（見93年
    度偵緝字第1500號卷第65頁），是該證人於偵訊中既證稱伊
    無法看清楚肇事者，則該證人縱然到院亦無濟於事；況於本
    院言詞辯論審理中檢察官亦已捨棄傳訊，是本院認該證人無
    再訊問之必要，一併敘明。
七、綜上所述，本件公訴人認被告涉嫌上開犯行所憑之證據，尚
    未達於通常一般之人均不致有所懷疑，而得確信其為真實之
    程度，依刑事訴訟制度「倘有懷疑，即從被告之利益為解釋
    」、「被告應被推定為無罪」之原則，即難據以為被告不利
    之認定。此外，復查無其他積極證據，足資認定被告有何肇
    事逃逸犯行，自屬不能證明被告犯罪，依首開說明，自應為
    被告無罪之諭知。
八、原審以被告罪證不足，而為被告無罪之諭知，核無違誤；檢
    察官認原審未為有罪判決為不當，提起上訴，指摘原判決不
    當，為無理由，應予駁回。
據上論結，應依刑事訴訟法第368 條，判決如主文。
本案經檢察官陳國全到庭執行職務。
中　　華　　民　　國　　96　　年　　4 　　月　　26　　日
                  刑事第四庭    審判長法  官  蕭權閔
                                      法  官  林水城
                                      法  官  吳進寶
以上正本證明與原本無異。
如不服本判決應於收受本判決後10日內向本院提出上訴書狀，其
未敘述上訴理由者，並得於提起上訴後10日內向本院補提理由書
狀（均須按他造當事人之人數附繕本）「切勿逕送上級法院」。
中　　華　　民　　國　　96　　年　　4 　　月　　26　　日
                                      書記官  林佳蓉
